臺灣臺中地方法院刑事判決　　　　　　　100年度訴字第272號
公　訴　人　臺灣臺中地方法院檢察署檢察官
被　　　告　林明煌
上列被告因違反毒品危害防制條例案件，經檢察官提起公訴（99
年度毒偵字第4233號），本院判決如下：
    主    文
林明煌施用第一級毒品，累犯，處有期徒刑玖月。又施用第二級
毒品，累犯，處有期徒刑陸月。應執行有期徒刑壹年貳月。
    犯罪事實
一、林明煌前因施用毒品案件，經2 次觀察、勒戒後，認無繼續
    施用毒品之傾向，先後於民國87年9 月12日、同年10月27日
    執行完畢釋放，並由臺灣臺中地方法院檢察署檢察官分別以
    87年度偵字第18658 號、87年度偵字第21875 號為不起訴處
    分確定。又因施用毒品案件，經該署檢察官提起公訴並聲請
    強制戒治，經本院於88年6 月30日，以88年度易字第1749號
    判處有期徒刑7 月，經提起上訴，為臺灣高等法院臺中分院
    於88年9 月14日駁回上訴而確定；至強制戒治部分，則於89
    年5 月3 日期滿。另因施用毒品案件，經本院於93年10月18
    日，以93年度訴字第1278號判處有期徒刑4 月、8 月確定；
    商業會計法案件，則經本院於97年9 月9 日，以96年度訴字
    第2099號判處有期徒刑9 月確定，前開罪刑分別經減刑為2
    月、4 月及4 月15日後，與另案經本院以94年度訴字第826
    號判處應執行有期徒刑1 年5 月之施用毒品案件接續執行，
    於96年5 月1 日縮刑執行期滿。詎猶不知悛悔，復基於施用
    第一級毒品海洛因及第二級毒品甲基安非他命之各別犯意，
    於99年9 月3 日19時30分許採尿時回溯前96小時內之某時，
    在不詳處所，以不詳方式，施用第一級毒品海洛因及第二級
    毒品甲基安非他命各1 次。嗣於99年9 月3 日19時許，在臺
    中市○區○○街1 之14號巷口前，因形跡可疑，為警攔檢盤
    查，並於同日19時30分許採集其尿液檢驗，結果呈嗎啡及甲
    基安非他命陽性反應，始悉上情。
二、案經臺中市警察局（已改制為臺中市政府警察局，下同）第
    二分局報告臺灣臺中地方法院檢察署檢察官偵查起訴。
    理    由
壹、程序部分
一、按現行刑事訴訟法關於「鑑定」之規定，除選任自然人充當
    鑑定人外，另設有囑託機關鑑定制度。依同法第198 條、第
    208 條之規定，不論鑑定人或鑑定機關、團體，固均應由法
    院、審判長、受命法官或檢察官視具體個案之需要而為選任
    、囑託，並依第206 條之規定，提出言詞或書面報告，始符
    合同法第159 條第1 項所定得作為證據之「法律有規定」之
    情形。否則所為之鑑定，仍屬傳聞證據。然於司法警察機關
    調查中之案件，為因應實務上，或因量大、或有急迫之現實
    需求，併例行性當然有鑑定之必要者，例如毒品之種類與成
    分、尿液之毒品反應，或者槍彈有無殺傷力等鑑定，基於檢
    察一體原則，得由該管檢察長對於轄區內之案件，以事前概
    括選任鑑定人或囑託鑑定機關、團體之方式，俾便轄區內之
    司法警察官、司法警察對於調查中之此類案件，得即時送請
    先前已選任之鑑定人或囑託之鑑定機關、團體實施鑑定，以
    求時效。此種由檢察機關概括選任鑑定人或概括囑託鑑定機
    關、團體，再轉知司法警察官、司法警察於調查犯罪時參考
    辦理之作為，法無明文禁止，係為因應現行刑事訴訟法增訂
    傳聞法則及其例外規定之實務運作而為。此種由司法警察官
    、司法警察依檢察官所概括選任之鑑定人或囑託鑑定機關、
    團體所為之鑑定結果，與檢察官選任或囑託為鑑定者，性質
    上並無差異，同具有證據能力（最高法院96年度臺上字第28
    60號判決意旨參照）。查對於本判決所引及中山醫學大學附
    設醫院檢驗科藥物檢測中心99年9 月23日尿液檢驗報告之證
    據能力，檢察官及被告林明煌於本院審理時均無爭執（見本
    院卷第16頁、第53頁背面筆錄），且該等鑑定書面意見係上
    揭機構受司法機關概括授權委託，本其專業鑑定技術與客觀
    檢驗程序所作成，揆諸上揭說明，自有證據能力。
二、另按刑事訴訟法第159條之5第2項所定：當事人、代理人或
    辯護人於法院調查證據時，知有第159條第1項不得為證據之
    情形，而未於言詞辯論終結前聲明異議者，視為有前項之同
    意。乃係基於證據資料愈豐富，愈有助於真實發現之理念，
    酌採當事人進行主義之證據處分權原則，並強化言詞辯論主
    義，透過當事人等到庭所為之法庭活動，在使訴訟程式順暢
    進行之要求下，承認傳聞證據於一定條件內，得具證據適格
    。此種「擬制同意」，因與同條第一項之明示同意有別，實
    務上常見當事人等係以「無異議」或「沒有意見」表示之，
    斯時倘該證據資料之性質，已經辯護人閱卷而知悉，或自起
    訴書之記載而瞭解，或偵、審中經檢察官、審判長、受命法
    官、受託法官告知，或被告逕為認罪答辯或有類似之作為、
    情況，即可認該相關人員於調查證據之時，知情而合於擬制
    同意之要件（最高法院96年度臺上字第4174號判決意旨參見
    ）。經查，本件判決下列所引用之各該被告以外之人於審判
    外之偵訊筆錄等資料，檢察官及被告於本院準備程序及審判
    期日中均未對此部分之證據表示意見（見本院卷第16頁、第
    53頁背面至54頁背面筆錄），且迄至言詞辯論終結前亦未聲
    明異議，本院審酌上開證據資料製作時之情況，尚無違法不
    當及證明力明顯過低之瑕疵，亦認為以之作為證據應屬適當
    ，揆諸前開規定，爰依刑事訴訟法第159 條之5 規定，認本
    院後述之前揭文書等證據資料均有證據能力。
貳、實體部分
一、認定犯罪事實之理由
（一）訊據被告迭於警詢時、偵查中、法院審理時就其於上揭時
      、地施用第二級毒品甲基安非他命之犯行坦承不諱，並有
      其於99年9 月3 日19時30分許在臺中市警察局第二分局經
      同意後，接受員警採集尿液送鑑驗結果，呈甲基安非他命
      類陽性反應之鑑定報告在卷可稽（見警卷第8 頁），被告
      此部分自白因有其他證據可補強，且查與事實相符，足予
      憑採。
（二）惟訊據被告矢口否認有何施用第一級毒品海洛因之犯行，
      辯稱：伊沒有施用第一級毒品海洛因，應係於為警查獲當
      天，與友人湯灝文（按應為湯鑑文）在一起，在一起之期
      間，有看到湯灝文施用5 、6 次海洛因，吸入湯灝文將第
      一級毒品海洛因摻入香菸內，施用後所吐出之二手煙，始
      致驗尿結果呈陽性反應云云，然查：
  １、被告於99年9 月3 日19時30分許，在臺中市警察局第二分
      局辦公室同意接受員警採集尿液，經送中山醫學大學附設
      醫院檢驗科藥物檢測中心以氣相層析質譜分析法為確認檢
      驗之結果，均呈海洛因代謝物鴉片類嗎啡陽性反應，有被
      告採集尿液鑑定同意書、臺中市警察局第二分局委託鑑驗
      尿液代號與真實姓名對照表、中山醫學大學附設醫院檢驗
      科藥物檢測中心99年9 月23日出具之尿液檢驗報告各1 份
      附卷可稽（見警卷第8 至10頁）。
  ２、次查中山醫學大學附設醫院檢驗科藥物檢測中心係以氣相
      層析質譜儀分析法（GC＼MS）確認；其檢驗方法係以「氣
      相層析儀」先將物質氣化後，再經分析管分離，由於各種
      物質之沸點及對管柱之吸附力均不同，在經過檢測器（
      Detecor ）測定後，表現出不同之滯留時間（Retension
      time），以滯留時間來判斷係何種物質；再利用「質譜儀
      」為檢測器，將物質撞擊成碎片，記錄其質譜圖。因每個
      化合物之鍵結能力不同，故不同之物質會有其特定之質譜
      圖，因此在物質之判斷上有如指紋之鑑定，在理論上，扣
      除人為之因素，其精確度已接近百分之百。又人體施用第
      一級毒品海洛因或嗎啡後，經體內吸收代謝約30分鐘內開
      始排入尿液中，而以最初6 至12小時排出量最多，約有75
      ％可在施用後24小時內經由尿液中排出體外，剩餘量則可
      能在數日內分別排出體外，其毒品反應能否檢出，需視其
      施用量而定，施用量多者，於施用後4 、5 日內仍有可能
      檢出毒品反應，施用量少者，可能在24小時後即無法檢出
      毒品反應，此亦有法務調查局（82）陸字第80 231487 號
      檢驗通知書說明可參。次按經行政院衛生署認可之檢驗機
      構以氣相層析質譜儀分析法進行確認檢驗者，均不致產生
      偽陽性反應，亦未曾發現有偽陽性誤判之情形。而毒品施
      用後於尿液、血液中可檢出之最大時限，與施用劑量、施
      用頻率、施用方法、施用者飲水量多寡、個人體質、代謝
      情況、檢體收集時間點及所用檢測方法之靈敏度等因素有
      關，因個案而異。一般於尿液中可檢出之最大時限，海洛
      因為2 至4 天，此有行政院衛生署管制藥品管理局92年7
      月23日管檢字第0920005609號函釋可稽。再按海洛因施用
      入人體後水解還原成嗎啡，再循嗎啡之代謝方式排出體外
      ，業據行政院衛生署藥物食品檢驗局以73藥檢壹字第0302
      21號函說明綦詳。而尿液中能否驗出嗎啡陽性反應，與其
      投與量、投與途徑、採尿時間、個人體質及檢測方法之靈
      敏度有關，國外曾有文獻報導注射6 毫克之海洛因鹽酸鹽
      ，其代謝物嗎啡之平均可檢出時限約為26小時，亦經行政
      院衛生署藥物食品檢驗局於81年9 月8 日以（81）藥檢壹
      字第8114885 號函釋明在案。又按吸入煙毒或安非他命之
      二手菸，在文獻上雖尚無能否由尿液中檢驗出煙毒或安非
      他命反應之研究報告，然若非長時間與吸毒者直接相向，
      且存心大量吸入吸毒者所呼出之煙氣，以「二手菸」中可
      能存在之低劑量煙毒或安非他命，應不致在尿液中檢驗出
      煙毒或安非他命反應，此有法務部調查局82年8 月6日 （
      82）發技一字第4153號函可憑；末按若與吸食海洛因者同
      處一室，其吸入二手菸之影響程度，與空間大小、密閉性
      、吸入之濃度多寡及吸入時間長短等因素有關，且因個案
      而異，縱然吸入二手菸之尿液可檢出毒品反應，其濃度亦
      應遠低於施用者，亦有行政院衛生署管制藥品管理局93年
      7 月30日管檢字第0930007004號函可佐。
  ３、本件被告於上揭時、地分別同意員警採集之尿液檢體，經
      送驗後確認呈人體施用海洛因之代謝物即嗎啡、甲基安非
      他命陽性反應，其嗎啡檢驗結果為1841ng/ml ，甲基安非
      他命檢驗結果為34860ng/ml，此有上開中山醫學大學附設
      醫院檢驗科藥物檢測中心出具之尿液檢驗報告在卷足稽。
      前揭尿液檢體經調查局與行政院衛生署認可之檢驗機構以
      氣相層析質譜儀分析法進行確認檢驗，應可排除因偽陽性
      反應誤判之可能。且被告前述嗎啡檢驗結果顯高於檢測單
      位據以判定係陽性反應之檢驗結果300ng/ml，可見其濃度
      非低，實難遽認係因短時間內吸食二手菸霧所導致其尿液
      檢驗結果呈毒品陽性反應。另被告曾有施用海洛因之經驗
      ，此為其所自承在卷（見本院卷第55頁筆錄），則其對於
      海洛因進入人體後之感受當知之甚詳，若係吸食證人湯鑑
      文之二手菸，被告當時豈有不知且未察覺異狀之理，況且
      ，證人湯鑑文於本院審理中已明確結證稱：沒有在被告面
      前抽過含海洛因的香菸，亦未曾與被告討論毒品的話題一
      情明確（見本院卷第52頁背面），是被告辯稱係因吸到湯
      鑑文二手菸所致云云，僅係臨訟飾卸之詞，自難憑採。
  ４、綜上，被告確有於99年9 月3 日19時30分許為警採尿前回
      溯96小時內之某時，在不詳地點，非法施用第一級毒品海
      洛因1 次之犯行，已可認定。
（三）綜上所述，本件被告施用第二級毒品甲基安非他命及施用
      第一級毒品海洛因之犯行，事證明確，堪以認定，應依法
      論科。
二、論罪科刑部分：
（一）核被告所為，係犯毒品危害防制條例第10條第1 項之施用
      第一級毒品罪及同條例第10條第2 項之施用第二級毒品罪
      。
（二）被告施用毒品前之持有毒品行為，應為施用之高度行為所
      吸收，均不另論罪。
（三）被告所犯施用第一級毒品罪及第二級毒品罪二罪之犯罪方
      法有異，應認犯意各別，行為互殊，應予分論併罰。
（四）又查，被告有如事實欄所載前科紀錄，有臺灣高等法院被
      告全國前案紀錄表在卷可稽，其於有期徒刑執行完畢後，
      5 年內再犯有期徒刑以上之罪，為累犯，均應依刑法第47
      條第1 項加重其刑。
（五）爰審酌被告有多次施用毒品之前科，仍不知戒絕毒癮，誠
      屬不該，兼衡其智識程度、犯罪動機、目的，及犯後僅坦
      承部分罪行等一切情狀，分別量處如主文所示之刑，並定
      其應執行刑。
據上論斷，應依刑事訴訟法第299 條第1 項前段，毒品危害防制
條例第10條第1 項、第2 項，刑法第11條前段、第47條第1 項、
第51條第5 款，判決如主文。
本案經檢察官吳孟潔到庭執行職務。
中    華    民    國   100   年    3     月    29     日
              刑事第十二庭   審判長法  官  郭瑞祥
                                   法  官  簡婉倫
                                   法  官  莊秋燕
以上正本證明與原本無異。
如不服本判決，應於送達後10日內向本院提出上訴狀（須附繕本
），上訴於臺灣高等法院臺中分院。
上訴書如未敘述理由，應於上訴期間屆滿後20日內補提理由書於
本院。
                                   書記官  楊賀傑
中    華    民    國   100    年    3     月    29    日
附錄論罪科刑法條：
毒品危害防制條例第10條
施用第一級毒品者，處6月以上5年以下有期徒刑。
施用第二級毒品者，處3年以下有期徒刑。